臺灣台北地方法院民事判決　九十年簡上字第六二九號
　　上　　訴　　人　甲○○
　　被　上　訴　人　乙○○○
右當事人間給付租金事件，上訴人對於中華民國九十年八月二十三日本院台北簡易庭
九十年度北簡字第四八三一號第一審判決提起上訴，本院判決如左：
    主      文
原判決關於命上訴人給付超過新台幣壹佰肆拾萬元部分，及該部分之假執行宣告，暨
訴訟費用之裁判均廢棄。
右開廢棄部分，被上訴人在第一審簡易之訴及其假執行之聲請均駁回。
其餘上訴駁回。
附帶上訴及其假執行之聲請均駁回。
第一審訴訟費用關於命上訴人負擔部分，及第二審訴訟費用關於上訴部分，由上訴人
負擔十分之九，餘由被上訴人負擔。第二審訴訟費用關於附帶上訴部分，由附帶上訴
人負擔。
    事      實
甲、上訴人即附表被上訴人方面：
一、聲明：
Ａ、上訴聲明：
（一）原判決不利上訴人部分廢棄。
（二）右廢棄部分，被上訴人於第一審之訴及假執行之聲請均駁回。
Ｂ、附帶上訴答辯聲明：
（一）附帶上訴及假執行之聲請均駁回。如受不利判決願供擔保請准免予假執行。
二、陳述：除與原審宣示判決筆錄所載者相同茲予引用外，補稱：
（一）原審認第三年（八十八年五月十日至八十九年五月九日）租金每月為新台幣（
      下同）一萬三千五百元，有所違誤：
  １、原審被證四第二份租賃契約（租期八十六年五月十日至八十九年五月九日）其
      每月租金為十五萬元，原審被證六之支付第三年租金支票十二紙，每紙面額係
      十三萬五千元，係承租人依法代扣繳每月租金百分之十（即一萬五千元）稅金
      後之餘額，原審誤以之為第三年之租金額，實有謬誤。
  ２、依原審被證三「修訂房屋租賃契約書」第二條規定「租金：原租約期內，原租
      金不變，延長租期內，每月租金為新台幣十四萬元整，且自民國八十八年五
      月十日起，乙方得先用後付．．」，從而，
    (1)原租期內之八十八年五月十日至八十九年五月九日之租金仍為十五萬元。
    (2)原租期內之八十八年五月十日至八十九年五月九日之租金可由承租人（即上訴
      人）先用後付，此觀原審被證六之十二紙支票到期日為八十八年六月十日至八
      十九年五月十日足明。
  ３、上訴人交付八十九年五月十日至九十二年五月九日等三年租金支票三十六紙面
      額十四萬元，與之前之每月十五萬元相較，確實有降低一萬元。
  ４、原審不查租金十三萬五千元支票係有被扣繳百分之十稅金之事實，率以十三萬
      五千元為每月租金金額，顯有誤會，從而，上訴人主張因捷運工程造成上訴人
      生意受影要求降租之事，並非子虛之事。
（二）次查，修訂房屋租賃契約係簽訂於八十八年三月二十五日，之前第二份租約之
      租金係每半年為一期一付（即租金一期須先付半年），上訴人基於租賃建物因
      捷運施工生意受影響曾表示到期後不擬續租或可能提前中止租約，另覓店面營
      業，乃周愛蘭與上訴人協商，除(1)每月租金降減一萬元，(2)先用房屋後付租金
      （即每月月底始付租金），(3)將每半年一付租金改為每月月末一付租金，在此
      有利上訴人條件下，始與周愛蘭簽訂修訂房屋租賃契約，被上訴人辯稱「與先
      前交易習慣與經驗法則有違」云云，要與事實不符，蓋單單基於每月月末一付
      租金，與每半年一期先付半年租金相較，即非常有利上訴人。
（三）再者，被上訴人主張系爭「修訂租賃契約」係倒填日期做成，惟查：
  １、上訴人接獲上訴人所寄之存證信函係在八十八年九月間，如果在此日期之後上
      訴人方與周愛蘭訂系爭「修訂租賃契約」的話，在此之前之租金應依原租約約
      定即半年一付，上訴人在八十八年五月十日應給付半年租金八十一萬元，惟如
      前所述，八十八年五月十日之後上訴人之租金之支票皆為一月一付，足見，「
      修訂租賃契約」並無倒填日期之事。
  ２、被上訴人執著於上訴人交付周愛蘭四十八紙支票未於八十八年三月二十五日雙
      方簽訂修訂房屋租賃契約時當場交付，臆測修訂房屋租賃契約係倒填日期云云
      ，惟查：
    (1)八十八年三月二十五日簽訂修訂房屋租賃契約時，之前租金已支付到八十八年
      五月九日，最近一期到期之租金係八十八年五月十日至六月九日之租金，先用
      後付，故應於八十八年六月日支付，上訴人身為房客未曾拖欠租金，可謂信用
      良好，基於雙方多年之情誼，八十八年三月二十五日簽訂修訂房屋租賃契約時
      既已支付到八十八年五月九日租金，其後四年之租金，先將第一年租金在八十
      八年五月二十日交付，然仍在給付期限之前（即八十八年六月十日之前），自
      無不可。
    (2)再被上訴人寄發存證信函之日期為八十八年九月九日後，上訴人依修訂房屋租
      賃契約租金改為一月一付，故八十八年五、六、七、八月之租金支票之兌現日
      期均早於被上訴人寄發存證信函之日，足證在存證信函送達前上訴人確實已依
      修訂房屋租賃契約所約定方式給付租金，倒填日期之說實屬無稽。
    (3)被上訴人迭稱修訂房屋租賃契約係倒填日期，所謂倒填日期係指上訴人接獲存
      證信函後，與周愛蘭通謀延長租賃期限云云，惟上訴人交付租金支票縱使非在
      八十八年三月二十五日簽訂修訂房屋租賃契約之時，亦不得即斷定上訴人係於
      八十八年九月日之後方交付，被上訴人就此亦無法舉證以明其說。
  ３、系爭八十九年五月十日至九十二年五月九日租期每月租金十四萬元，共計三十
      六紙支票，其支票面額固為十四萬元，然係會計人員作業疏失漏未扣繳，然上
      訴人仍代繳國稅局每月百分之十租金扣繳金額，有扣繳稅額繳款書可稽，上開
      每月代墊一萬四千元部分由周愛歸還上訴人。
  ４、茲將上訴人支付修訂房屋租賃契約（從八十八年五月十日起每月一付，先用後
      付，每月十五萬元，從八十九年五月十日起至九十二年五月九日止每月十四萬
      元，先用後付），第二份房屋租賃契約（從八十六年五月十日至八十八年五月
      九日止每月十五萬元，每半年一期，每九十萬元，先付後用）其租金支付情形
      明細表可佐。經核八十九年度租金支付總額為一百五十八萬元，扣繳十五萬八
      千元，與扣繳憑單記載相符，被上訴人主張八十九年度租金應為一百七十三萬
      元，並不實在。
（四）上訴人與周愛蘭間租賃期間內應付之租金均已給付完畢：
  １、八十六年五月十日至八十九年五月九日之租賃契約，係約定每月租金十五萬元
      ，先付後用，每半年為一期，於簽約時繳納第一年全年租金支票。故上訴人八
      十六年五月十日至八十九年五月九日三年租金之給付情形為：
    (1)簽約時交付面額各八十一萬元之支票二紙，係第一年全年之租金（每月十五萬
      元扣繳百分之十，每月為十三萬五千元，六個月為八十一萬元），發票日期分
      別為八十六年六月十日、八十六年十一月十日，支票號碼0000000、0000000。
    (2)第二年（八十七年五月十日至八十八年五月九日）租金開立八十七年五月十日
      、八十七年十一月十日期，面額各八十一萬元，支票號碼0000000、0000000。
    (3)第三年（八十八年五月十日至八十九年五月九日）之租金則因八十八年三月二
      十五日上訴人與周愛蘭簽立「修訂房屋租賃契約」，將租金繳付方式改為先用
      後付，一月一期，其交付情形即如前開上海銀行忠孝分行之十二紙支票。
    (4)有關第一、二年之租金支票因已事隔多年，支票存根已無從取得，惟有支票存
      款對帳單可稽。
  ２、綜上，右開八十八年五月十日至八十九年五月九日之租金每月十五萬元，上訴
      人共計交付支票十二紙，是已給付租金無誤。被上訴人附帶上訴請求八十八年
      九月十日至八十九年五月九日八個月租金一百二十萬元，並無理由。
（五）上訴人原審訴訟代理人於九十年九月三日接獲原審判決書，九十年九月四日上
      訴人知悉後，為免捲入周愛蘭與被上訴人間之無謂糾紛，上訴人已於九十年九
      月九日起不再使用系爭建物：
  １、系爭台北市○○○路○段一六一房屋原告於九十年九月九日搬遷不再繼續使用
      ，除有從九十年十月十日至九十二年五月十日計二十紙租金支票作廢外，系爭
      房屋並於九十年九月九日點交周愛蘭，有同意書可稽。
  ２、上訴人給付被上訴人九十年度租金（九十年一月九日至九十年九月九日）共計
      九個月租金計一百二十六萬元，有扣繳憑單可佐。
  ３、系爭房屋亦已由訴外人梁慧蘭於該址設立「慧蘭服飾店」，有台北市營利行號
      基資料可稽。
  ４、上訴人既於九十年九月九日搬遷不再使用系爭房屋，被上訴人請求自九十年九
      月十日起至九十年十一月九日按月按月給付十四萬元之不當得利顯無理由。
（六）再者，被上訴人主張修訂房屋租賃契約這是違反民法第五百三十四條特別授權
      之規定，惟查：
  １、上訴人否認被上訴人與周愛蘭間具有委任關係。如被上訴人所自承：十六年之
      租金皆由周愛蘭收取，因之增加之所得稅額亦由被上訴人乙○○○自行負擔，
      從未向周愛蘭收取，且周愛蘭與上訴人歷年來所簽訂之租約，從未表示係受被
      上訴人委任或代理之旨，故被上訴人與周愛蘭間顯無委任關係存在，亦無所謂
      特別授權之必要。
  ２、所謂特別授權，乃委任人與受任人內部間契約上應行具備之形式，並非受任人
      必須交付他造當事人之書證（最高法院七十八年台上字第三四四號判決參照）
      ，被上訴人同意周愛蘭以其名義收租十數年，其內部是否存有委任關係並非第
      三人所能明瞭，則其有無特別授權更非第三人所得確知，上訴人與周愛蘭（以
      被上訴人名義）簽訂八十三年五月十日迄八十九年五月九日之二份租約，被上
      訴人並無爭執，八十八年三月二十五日簽訂修訂房屋租賃契約既在被上訴人寄
      發存證信函之前，自更無否認其租約效力之問題，從而被上訴人主張民法第五
      百三十四條認應有特別授權云云，顯與本案無關，當不能以此為由主張修訂房
      屋租賃契約無效。
  ３、經查，原審被證四號租約印章即為原審被證三號被上訴人於臺灣臺北地方法院
      八十七年訴字第二九二七號八十八年十月十九日辯論意旨續狀第二大點最後一
      行所指之印章，故主張周愛蘭就被上訴人之簽名及蓋印章有代行之權利，從而
      租約存於於兩造之間。
（七）綜上，系爭「修訂房屋租賃契約」既屬合法有效成立，原審判決上訴人應給付
      被上訴人八十九年五月十日至九十年三月九日按月支付十三萬一千六百六十六
      元共計一百四十四萬八千三百二十六元，及被上訴人附帶上訴請求上訴人再給
      付八十八年九月十日至八十九年五月九日按月給付十五萬元，九十年三月十日
      至九十年十一月九日按月支付十四萬元，共二百三十二萬元之不當得利，均非
      適法。
（八）又原審以「原告依不當得利之請求權請求被告返還自八十九年五月十日起至九
      十年三月九日止之相當於十一個月之租金之利益，計．．」云云，惟八十九年
      五月十日至九十年三月九日僅十個月，而非十一個月，其計算亦有錯誤。
三、證據：除援用第一審所提證據外，補提：扣繳稅額繳款書二十八紙影本、租金支
    付明細表、第四九號存證信函影本、作廢支票二十紙影本、同意書、扣繳憑單、
    台北市營利行號基本資料等件為證。
乙、被上訴人即附帶上訴人方面：
一、聲明：上訴駁回。
Ａ、附帶上訴聲明：
（一）原判決不利於被上訴人部分均廢棄。
（二）除原判決准許之金額外，上訴人應再給付被上訴人二百三十二萬元，及自民國
      九十年四月五日起至清償日止按年息百分之五計算之利息。
（三）願供擔保，請准宣告假執行。
Ｂ、答辯聲明：上訴人之上訴駁回。
二、陳述：除與原審宣示判決筆錄書所載者相同茲予用用外，補稱：
（一）上訴人應再給付被上訴人八十八年九月十日至八十九年五月九日，八個月每月
      十五萬租金，共計一百二十萬元：
  １、原審以上訴人於原審所提出被證六之十二紙支票，認定上訴人已「依約繳清租
      金」，惟查上開十二紙支票面額金額為十三萬五千元，與原審被證四第二份租
      約約定之月租十五萬元，金額顯不吻合，故該十二紙支票何能證明係用以支付
      該份租約之第三年租金？是以該年度之租金究竟有無支付，顯極可疑。
      雖上訴人於上訴理由始辯稱上開十二紙支票之金額，係代扣每月稅金一萬五千
      元後之金額，惟查上訴人於原審提出上開十二紙支票係用以證明其已支付八十
      八年五月十日至八十八年五月九日之租金，其另提出被證五支票三十六紙（每
      紙金額十四萬元），係用以證明其已支付八十九年五月十日至九十二年五月九
      日之租金，然兩份支票既是同一承租人用以支付同一出租人之月租，可以前者
      之金額係代扣稅金後之金額，而後者之金額則未代扣稅金？如此付租方式前後
      不一，且無任何實據足憑，自難採信！
  ２、復查，上訴人上開所辯內容，亦與原審原證一扣繳憑單所示金額，蓋依上訴人
      所辯，其八十九年一月至八十九年五月應已支付租金共計七十五萬元（150000
      x5=750000）則其自八十九年六月至十二月應已支付租金九十八萬元（140000x
      9=0000000），故其八十九年一月至十二月應已支付租金一百七十三萬元，且
      應扣繳稅金十七萬三千元，惟上開金額與扣繳憑單上之金額完全不符，足見上
      訴人所辯，顯非實在。
  ３、再查，「修訂房屋租賃契約」第三條後段規定「．．且自民國八十八年五月十
      日起，乙方（即承租人）得先用後付，於簽訂本修訂契約時（即八十八年三月
      二十五日），乙方應一次將其餘四年租期的租金支票，共計四十八張交付甲方
      （即出租人）」，是上訴人應係於八十八年三月二十五日即將八十八年五月十
      日至八十九年五月九日之支票十二紙及八十九年五月十日至九十二年五月九日
      租金支票三十六紙，共四十八張，一次交付予出租人。惟被證六之十二紙支票
      卻係於八十八年五月二十日交付，而非於八十八年三月二十五日與被證五之三
      十六紙支票一同交付，是由該十二紙支票實際交付時間與上開租約約定不符之
      情以觀，該十二張支票顯非用以支付八十八年五月十日至八十九年五月九日之
      租金，故八十八年五月十日至八十九年五月九日之租金究竟有無支付，即屬堪
      疑。
  ４、尤有甚者，上訴人始終未能提出上開十二紙支票確實已由周愛蘭方面兌現之證
      明，是其主張業已付迄八十八年五月十日至八十九年五月九日租金，即屬空言
      ，要無可信。原審憑此十二紙支票遽認上訴人已依約繳清租金，即非確當。
  ５、綜上，被上訴人主張上訴人應再給付八十八年九月十日（即上訴人收受被上訴
      人存證信函之日起）至八十九年五月九日共八個月之租金一百二十萬元，即屬
      合理正當。
（二）上訴人應再給付被上訴人九十年三月十日至九十年十一月九日，八個月每月十
      四萬元，共計一百十二萬元之租金：
  １、原審以「兩造之租約於八十九年五月九日終止後，被告再於八十九年五月十日
      起占有原告房屋，即為無權占有，占有期間自獲得相當於租金之利益」，而判
      准被上訴人所請求八十九年五月十日起至九十年三月九日止相當於租金之不當
      得利。
  ２、惟查，上訴人自八十九年五月十日無權占有被上訴人之房屋起，迄今尚未返還
      ，是被上訴人除可請求八十九年五月十日起至九十年三月九日止相當於出租之
      不當得利外，自亦得請求九十年三月十日起至九十年十一月九日止每月相當於
      十四萬元租金之不當得利，共計一百十二萬元。
（三）系爭修訂房屋租賃契約確係上訴人倒填日期所偽造：
      上訴人雖辯稱伊接獲被上訴人之存證信函係於八十八年九月間，倘在此日期之
      後方與周愛蘭簽訂系爭修訂房屋租賃契約，則在此之前之租金應依原約定半年
      一付，然伊八十八年五月十日後之租金支票皆為一月一付，故該修訂房屋租賃
      契約並無倒填日期之行云云，惟查依該修訂房屋租賃契約第二條約定「乙方於
      簽定本修訂契約時，應一次將其餘四年租期之租金支票，共計四十八張交付甲
      方」，則何以原審上訴人被證五之三十六張支票與被證六之十二張支票載有不
      同之簽收日期，而未配合上開「修訂房屋租賃契約」註記同一日期？八十八年
      三月二十五日簽訂修訂契約時，原訂契約之第三年租金支票尚未開始給付，更
      能與修訂契約之三年支票同時支付，何以原訂契約之第三年租金支票無庸配合
      後三十六張支票於八十八年三月二十五日簽發？可見配合一節實係原審法院向
      中國國際商業銀行中山分行查詢後，上訴人所為圓謊之詞，洵無可採。
（四）退步言之，縱認修訂房屋租賃契約為真正，惟依民法第五百三十四條規定，受
      任人概括委任者，得為委任人為一切行為。但為左列行為，須有特別之授權：
      二、不動產之租賃其期限逾二年者。兩造原租約期限既至八十九年五月九日屆
      至，則租期屆滿後周愛蘭倘仍欲代理被上訴人與上訴人繼續簽訂二年以上之租
      約，依上開規定，周愛蘭則應另取得被上訴人之特別授權，始得代理簽署新約
      ，迺周愛蘭竟未徵得被上訴人之同意，遑論另行取得被上訴人之特別授權，竟
      即擅自與上訴人另行簽訂長達三年之修訂房屋租賃契約，是依上開條文規定，
      周愛蘭代理被上訴人與上訴人簽訂該修訂房屋租賃契約之行為，即屬無權代理
      ，被上訴人既不同意，亦不承認，該租約亦屬無效。
（五）上訴人復辯稱原審被證五之支票三十六紙係「在八十八年八月十日領用系爭三
      十六張支票簽發後交付周愛蘭」，但為配合「修訂房屋租賃契約」第二條之規
      定而將簽收日期註記於八十八年三月二十五日云云，惟查：
  １、上訴人上開辯詞，顯係依原審法院調查證據之結果所為事後飾謊之詞，蓋上訴
      人於提出該三十六紙支票之初，一再主張該三十六張支票係依修訂房屋租賃契
      約第二條之約定於簽訂該修訂契約時即交付予出租人；其被證五末頁並載明「
      茲收到共計參拾陸張支票林立如（即周愛蘭之代理人）代收88/3/25」之簽收
      字句；且上訴人從未主張實際收受日期非被證五上所載之八十八年三月二十五
      日。是以上訴人前開辯詞，顯係依原審法院調查證據之結果所為事後飾謊之詞
      ，毫不足採。
  ２、倘如上訴人所辯八十八年三月二十五日修訂房屋租賃契約簽訂之時，因「支票
      使用數量頗大」而無法於八十八年三月二十五日簽約同時交付支票，則何以該
      契約第二條仍約定於簽約時，應一次交付其餘四年租期之租金支票，共四十八
      張？足見上訴人配合之說，顯與卷內事證相違，要無可信。
  ３、再者，倘果有上訴人所辯配合情事，則何以該三十六張支票與另十二張支票載
      有不同之簽收日期，而未配合上開約定而註記同一日期？由此益見上訴人配合
      之說並不實在。原審認定上訴人配合之說不可採，自屬正當。
（六）除上開事證外，另由以下事證為亦足證明上訴人辯稱因捷運施工影響故與周愛
      蘭提前於八十八年三月二十五日簽訂修訂房屋租賃契約云云，顯非實在：
  １、查台北市○○○路捷運係於七十八年即開始施工，至八十八年十一、十二月陸
      續完工，故八十八年三月間捷運工程施工實已近尾聲，八十九年五月以後更是
      完工受益之開始，是以真正受捷運施工負面影響的應係原審被證四之二份租約
      ，而非八十九年五月九日以後之租約。
  ２、另觀經濟日報八十八年六月二十四之報導，忠孝東路四段統領附近店面（即系
      爭房屋位置所在），當時於台北市東區十大熱門店面路段排名仍高居第二，租
      金行情每坪高達一．五萬元至二萬元，又豈有受捷運施工之影響可言？上訴人
      辯稱係受捷運施工影響提前續約云云，顯與事實不符，且違經驗法則，益證該
      「修訂房屋租賃契約」顯係偽造而成。
  ３、又「修訂房屋租賃契約」約定八十八年三月二十五日一次簽發四年之租金支票
      ，亦有違上訴人與周愛蘭先前之交易習慣與經驗法則，蓋由原審被證四之二份
      房屋租賃契約，其中第三條關於租金之支付方式皆約定「．．於簽約時乙方應
      繳納第一年全年租金支票予甲方，第二、三年度租金支票，乙方應於當年五月
      一日以前一次繳清給甲方」，是以其等租金之支付，皆係採分年付租之方式，
      迺「修訂房屋租賃契約」竟大悖於原有交易習慣，約定一次簽發四年之租金支
      票，該租真實性大有可疑，顯係渠等收受被上訴人之存證信函後，為迴避被上
      訴人請求租金而偽作。且若真因受捷運施工之影響而要求降低租金，此時上訴
      人應居於締約優勢之地位，則何以上訴人願一反先前交易習慣而一次交付四年
      之租金支票，較先前交易方式更為不利，此亦大異於經驗法則，由此益見該「
      修訂房屋租賃契約」確係渠等倒填日期所偽造。
三、證據：援用第一審所提證據。
    理    由
一、本件被上訴人起訴主張坐落台北市○○○路○段一六一號一樓房屋為其所有，訴
    外人周愛蘭自八十六年五月十日起以被上訴人名義與被告訂立房屋租賃契約，並
    按月代被上訴人向上訴人收取租金，嗣被上訴人於八十九年九月九日以存證信函
    通知上訴人，表示擬自收租金，詎上訴人設詞推拖，積欠自八十八年九月起迄至
    九十年三月止共十九個月之租金貳佰伍拾萬零壹仟陸佰伍拾肆元，為此依租賃及
    不當得利之法律關係訴請上訴人給付。經原審判命上訴人給付八十九年五月十日
    至九十年三月九日止之租金一百四十四萬八千三百二十六元及自起訴狀繕本送達
    翌日起之法定遲延利息，駁回被上訴人其餘之請求。被上訴人嗣於上訴人上訴後
    就原審駁回其八十八年九月十日至八十九年五月九日止之租金請求一百二十萬元
    部分提起附帶上訴，並依不當得利之法律關係追加請求上訴人給付九十年三月十
    日起至九十年十一月九日止之租金一百十二萬元，及上開一百二十萬元部分自九
    十年四月五日起、一百十二萬元部分自九十一年十月十一日起至清償日止之法定
    遲延利息。
二、上訴人則以：訴外人周愛蘭就被上訴人之簽名與蓋印章有代行之權利，且周愛蘭
    於上訴人收受被上訴人存證信函前，已以被上訴人名義與上訴人簽訂「修訂房屋
    租賃契約」將原租約延至九十二年五月九日，該修訂房屋租賃契約為合法有效成
    立。又上訴人並已將租賃期間內應付之租金支票交付周愛蘭，且上訴人為免捲入
    被上訴人與周愛蘭間之糾紛，已於九十年九月九日搬遷，將房屋點交予周愛蘭，
    並已付清搬遷前之房屋租金，被上訴人不得請求上訴人再為給付，至於搬遷之後
    上訴人已無占有使用系爭房屋，被上訴人請求上訴人給付相當於租金之不當得利
    ，亦非適法等語，資為抗辯。
三、被上訴人主張訴外人周愛蘭以其名義與上訴人就被上訴人所有坐落台北市○○○
    路○段一六一號一樓房屋簽訂房屋租賃契約，並由周愛蘭代為收取租金，租期自
    八十六年五月十日至八十九年五月九日止，被上訴人已於八十八年九月九日以存
    證信函通知上訴人往後租金由被上訴人自行收取之事實，業據原告提出建物登記
    簿謄本、扣繳憑單及台北體育場郵局第一八九八號存證信函影本為證，並為上訴
    人所不爭執，被上訴人此部分之主張，自堪信為真實。
四、又被上訴人主張其已於八十八年九月九日以存證信函通知上訴人自八十八年九月
    起改由被上訴人自行收取租金，但上訴人未將租金交付予被上訴人，依租賃契約
    之法律關係，請求上訴人給付自八十八年九月十日起至八十九年五月九日止八個
    月，每月十五萬元，共計一百二十萬元之租金，被上訴人則以該部分租金於收受
    被上訴人存證信函前即已交付予周愛蘭置辯。查：
（一）兩造八十六年五月十日起至八十九年五月九日止之租賃契約第三條約定「每月
      租金為新台幣十五萬元，且先付後使用，以每半年為一期，一年共計貳期，於
      簽約時乙方應繳納第一年全年租金支票給甲方，第二、三年度租金支票，乙方
      應於當年五月一日以前繳清給甲方」，是依該租賃契約約定，第三年（即八十
      八年五月十日起至八十九年五月九日止）之租金支票應於八十八年五月一日前
      繳清。
（二）又查上訴人已開立以上海商業儲蓄銀行忠孝分行為付款人，發票日為八十八年
      六月十日起至八十九年五月十日止每月十日，支票號碼自0000000號至
      0000000號，面額均為十三萬五千元之支票十二紙，於八十八年五月二
      十日交付周愛蘭之代理人收執，該十二紙支票並經周愛蘭提示兌領，此有周愛
      蘭代理人簽收影本、上海商業儲蓄銀行忠孝分行九十一年三月二十日上忠字第
      ○四六號函暨支票正反面影本、存摺存款存款憑條影本、存款對帳單影本、轉
      帳收入傳票影本在卷可稽。
（三）被上訴人雖辯稱上開十二紙支票面額金額為十三萬五千元，與租約約定之月租
      十五萬元，金額顯不吻合，與上訴人給付之八十九年度扣繳憑單之金額亦不相
      符，該十二紙支票不能證明係用以支付該份租約第三年之租金云云，查上開十
      二紙支票之金額，係代扣每月所得稅額一萬五千元後之金額，已據上訴人所陳
      明，並提出八十八年五月至八十九年四月上訴人繳款後呈報財政部臺灣省北區
      國稅局之各類所得扣繳稅額繳款書影本十二紙，附卷為憑，而依前開各類所得
      扣繳稅額繳款書所載，上訴人給付租金總額均為十五萬元，應扣繳所得額均為
      一萬五千元，則上訴人辯稱該十三萬五千元，係其扣除其繳納之應扣繳所得額
      一萬五千元後所餘應給付出租人之租金數額，八十八年五月十日起至八十九年
      五月九日止一年之租金，其已於八十八年五月二十日以上開十二紙支票交付周
      愛蘭以為給付，應可信採。
（四）綜上，被訴人雖於八十八年九月九日以存證信函通知上訴人自八十八年九月起
      改由被上訴人自行收取租金，惟上訴人既早於八十八年五月二十日即已依約繳
      清八十八年五月十日起至八十九年五月九日止之租金，被上訴人之該存證信函
      又無溯及之效力，上訴人自無重覆繳付租金之義務，則被上訴人附帶上訴請求
      上訴人給付自八十八年九月十日起至八十九年五月九日止，八個月每月十五萬
      元，合計一百二十萬元之租金，即無理由，應予駁回。
五、被上訴人主張兩造租約於八十九年五月九日屆滿，上訴人所提將租賃期間延至九
    十二年五月九日之修「訂房屋租賃契約」，未經被上訴人授權訂定，且係倒填日
    期偽造之文書，應屬無效，兩造之租賃關係應於八十九年五月九日原訂契約屆滿
    時消滅，上訴人則辯稱「修訂房屋租賃契約」係確因系爭房屋因捷運施工生意受
    影響，伊擬另覓店面營業，經與周愛蘭協商後，周愛蘭表示願降低若干租金並可
    先用後付，雙方因而簽訂系爭「修訂房屋租賃契約」，並無倒填日期之情事等語
    。查：
（一）原租賃契約第二條約定「租賃期間：自民國八十六年五月十日起至民國八十九
      年月九日止共參年」、第三條約定「每月租金為新台幣十五萬元，且先付後使
      用，以每半年為一期，一年共計貳期，於簽約時乙方應繳納第一年全年租金支
      票給甲方，第二、三年度租金支票，乙方應於當年五月一日以前繳清給甲方」
      ，是依原租賃契約約定，每年租金應分二期給付（即半年一付，於每年五月十
      日及十一月十日各繳付半年之租金九十萬元，扣除百分之十應扣租賃所得額後
      ，餘八十一萬元），於當年五月一日前將全年租金支票交付出租人，即第三年
      （即八十八年五月十日起至八十九年五月九日止）之租金應分二期給付，並於
      八十八年五月一日前將全年兩期租金之支票繳付出租人。
（二）又八十八年三月二十五日簽訂之「修訂房屋租賃契約」第一條約定：「租賃期
      間：原租約期間至民國八十九年五月九日，延長至民國九十二年五月九日，延
      長期間共計三年」、第二條約定：「租金：原租約期內，原租金不變，延長租
      期內，每月租金為新台幣壹拾肆萬元整；且自民國八十八年五月十日起，乙方
      得先用後付，於簽訂本修訂契約時，乙方應一次將其餘四年租期之租金支票，
      共計肆拾捌張交付甲方」，是依「修訂房屋租賃契約」約定，自八十八年五月
      十日起，租金改為每月一付，且先用後付，於當月租金於次月繳付，即八十八
      年五月十日起至八十八年六月九日止之租金，於八十八年六月十日繳付。
（三）本件上訴人就原租賃契約前兩年，即自八十六年五月十日至八十八年五月九日
      止，租金支付之情形為：
      (1)以上海商業儲蓄銀行八十六年五月十日期，支票號碼0000000號，面
        額八十一萬元支票，支付租約第一年前半年之租金。
      (2)以上海商業儲蓄銀行八十六年十一月十日期，支票號碼0000000號，
        面額八十一萬元支票，支付租約第一年後半年之租金。
      (3)以上海商業儲蓄銀行八十七年五月十日期，支票號碼0000000號，面
        額八十一萬元支票，支付租約第二年前半年之租金。
      (4)以上海商業儲蓄銀行八十七年十一月十日期，支票號碼0000000號，
        面額八十一萬元支票，支付租約第二年後半年之租金。
      此有上訴人上海商業儲蓄銀行支票存款對帳單影本在卷可稽，並為被上訴人所
      不爭執。
（四）原租約第三年（八十八年五月十日至八十九年五月九日），被上訴人租金支付
      之情形為：於八十八年五月二十日交付上海商業儲蓄銀行支票號碼ＣＨＡ00
      00000號至ＣＨＡ0000000號，支票日期分別為八十八年六月十日
      、七月十日、八月十日、九月十日、十月十日、十一月十日、十二月十日、八
      十九年一月十日、二月十日、三月十日、四月十日、五月十日，面額各十三萬
      五千元之支票十二紙，以為給付，上開支票並經周愛蘭提示兌領，業經上訴人
      陳明在卷，並有周愛蘭代理人簽收影本、上海商業儲蓄銀行九十一年三月二十
      一日上忠字第○四六號函，及支票正反面影本十二紙、存摺存款存款憑條影本
      、存款對帳單影本、轉帳收入傳票影本在卷可稽。
（五）是依上訴人繳付八十八年五月十日至八十九年五月九日期間租金之情形，足認
      上訴人自八十八年五月份起即已依「修訂房屋租賃契約」約定之付租方法給付
      租金，上訴人辯稱其非於收受被上訴人存證信函後，始與周愛蘭倒填日期簽訂
      修訂房屋租賃契約，尚非無據。
（六）又上訴人於八十八年五月八十九年四月每月給付之租金總額為十五萬元，自八
      十九年五月份起至九十年八日份止每月給付之租金總額為十四萬元，此有上訴
      人繳款後呈報財政部臺灣省北區國稅局之各類所得扣繳稅額繳款書影本在卷可
      稽，上訴人辯稱其因所營生意受到捷運工程施工之影響，要求降租乙節，亦非
      子虛。
（七）另系爭房屋雖登記為被上訴人所有，然十幾年來，被上訴人均任由周愛蘭以被
      上訴人名義出租，租金亦均由周愛蘭收取，供周愛蘭使用，因之增加之所得稅
      額則由被上訴人負擔等情，已據被上訴人陳明在卷，並有租賃所得扣繳憑單影
      本在卷可稽。而按稱委任者，謂當事人約定，一方委託他方處理事務，他人允
      為處理之契約。又受任人因處理委任事務，所收取之金錢物品及孳息，應交付
      於委任人，民法第第五百二十八條、第五百四十一條第一項定有明文。本件被
      上訴人十數年來既任由周愛蘭出租系爭房屋，租金亦由周愛蘭收取使用，周愛
      蘭顯非為被上訴人處理事務，被上訴人與周愛蘭間，就系爭房屋之出租事宜，
      自難認有委任關係存在。被上訴人既明知周愛蘭以被上訴人名義出租系爭房屋
      收取租金自用，而無異議，並同意負擔因此增加之所得稅額，則其顯係將系爭
      房屋交付周愛蘭任由周愛蘭為使用收益。上訴人辯稱與被上訴人與周愛蘭並無
      委任關係存在，就「修訂房屋租賃契約」之訂定，無民法第五百三十四條特別
      授權規定之適用，尚非無據。上訴人以周愛蘭與上訴人訂定修定房屋租賃契約
      ，未經其特別授權為無效，並無可採。
六、「修訂房屋租賃契約」既非倒填日期之無效契約，且被上訴人為租約上之出租人
    ，自有依租賃關係向上訴人收取租金之權利，則被上訴人依兩造租賃契約請求上
    訴人給付八十九年五月九日至九十年三月九日止之租金，自非無據。上訴人雖辯
    稱此部分之租金，其已以原審被證五號以中國國際商業銀行中山分行為付款人之
    三十六紙支票中之前十紙，即支票號碼ＣＡ0000000至ＣＡ000000
    0號支票支付予周愛蘭，被上訴人不得請求伊重覆繳付此部分租金云云，惟查：
（一）原審被證五號以中國國際商業銀行中山分行為付款人，支票號碼ＣＡ0000
      000至ＣＡ0000000號之三十六紙支票，依上訴人所提支票簽收單所
      載，係由第三人林立如於八十八年三月二十五日代周愛蘭收受，惟系爭支票係
      於八十八年八月十日領用，此有中國國際商業銀行中山分行九十年七月十八日
      九十北營字第○四一號函在卷可稽，上訴人自無法於領用支票前之八十八年三
      月二十五日交付系爭三十六紙支票予周愛蘭，上訴人交付系爭支票之日期應係
      於支票領用日期即八十八年八月十日之後，應堪認定。
（二）上訴人雖辯稱該三十六紙支票係在八十八年八月十日領用支票之後，收受被上
      訴人存證信函之前交付周愛蘭，但為配合「修訂房屋租賃契約」第二條之規定
      而將簽收日期註記於八十八年三月二十五日云云，惟查：
  １、按當事人主張有利於己之事實者，就其事實有舉證之責任，民事訴訟法第二百
      七十七條定有明文。上訴人主張其於收受被上訴人存證信函之前，即已交付租
      金支票予周愛蘭，自應就其主張之此項積極事實負舉證之責。
  ２、「修訂房屋租賃契約」於八十八年三月二十日簽訂，其第二條約定：「．．．
      ，於簽訂本修訂契約時，乙方應一次將其餘四年租期之租金支票，共計肆拾捌
      張交付甲方」。而上訴人交付八十八年五月十日至起八十九年五月九日止一年
      期間之十二紙支票之日期為八十九年五月二十日，有周愛蘭之代理人簽收影本
      在卷可稽，果有上訴人所辯配合情事，則何以該十二紙支票未配合上開約定而
      註記八十八年三月二十五日？上訴人配合之難認為真實。
  ３、又依兩造原八十六年五月九日至八十九年五月十日租賃契約第三條約定「每月
      租金為新台幣十五萬元，且先付後使用，以每半年為一期，一年共計貳期，於
      簽約時乙方應繳納第一年全年租金支票給甲方，第二、三年度租金支票，乙方
      應於當年五月一日以前繳清給甲方」。而上訴人給付第一年租金之兩紙支票之
      支票號碼分別為0000000、0000000，給付第二年租金之兩紙支
      票之支票號碼分別為0000000、0000000號，有租賃契約書及上
      訴人上海商業儲蓄銀行支票存款對帳單影本在卷可稽，而一年兩期之租金支票
      若同時簽發交付，衡情兩紙支票之支票號碼應相連續，上訴人交付之同一年兩
      期租金支票之支票號碼既不相連續，顯非同時交付，而係於各期分別給付。而
      就修訂房屋租賃契約部分，上訴人於八十八年五月二十日亦只交付第一年十二
      紙租金支票，是足見上訴人向未依契約之約定一次給付全年之租金。則其會否
      於領用支票之後，即時簽發交付後三年之三十六紙支票，即非無疑。
  ４，又系爭三十六紙支票中第一張之支票號碼為自ＣＡ0000000，非該次領
      用支票之首張，亦顯見上訴人非於領得支票後即簽發交付周愛蘭。上訴人復未
      提出任何足徵其於八十八年九月十日收受被上訴人存證信函之前即已簽發交付
      系爭三十六紙租金支票之證明。所辯於領取支票之後，收受被上訴人存證信函
      之前簽發交付系爭給付包含八十九年五月九日至九十年三月九日止租金在內之
      三十六紙支票予周愛蘭，尚屬無法證明。
（三）上訴人既未能證明其於收受被上訴人表明將自行收取租金之存證信函前即已交
      付租金支票予周愛蘭，則被上訴人主張上訴人於收受存證信函後，始將上開八
      十九年五月十日至九十二年五月九日三年共三十六紙租金支票交付周愛蘭，堪
      可信採。上訴人既於收受被上訴人表明將自行收取租金之存證信函後，仍將上
      開租金支票交付周愛蘭，即難認其已依債之本旨給付租金，則被上訴人依租賃
      關係請求上訴人給付八十九年五月十日起至九十年三月九日止十個月之租金，
      自屬有據。又依兩造修訂房屋租賃契約約定自八十九年五月十日起每月租金為
      十四萬元，則上訴人之請求於一百四十萬元之範圍內，為有理由，逾此範圍，
      為無理由，應予駁回。
七、又被上訴人附帶上訴主張「修訂房屋租賃契約」為倒填日期之無效契約，兩造租
    賃關係已於八十九年五月九日租賃期間屆滿後消滅，被上訴人於租賃關係消滅後
    仍繼續占有使用系爭房屋，為屬無權占有，應依不當得利之法律關係，給付被上
    訴人九十年三月十日起至九十年十一月九日止，相當於租金之不當得利一百十二
    萬元。上訴人則辯稱「修訂房屋租賃契約」為有效成立之契約，伊已付清算至九
    十年九月九日止之租金，此部分被上訴人不得重覆請求，且其已於九十年九月九
    日搬遷，將系爭房屋點交返還周愛蘭，被上訴人亦不得請求其給付搬遷以後相當
    於租金之不當得利等語。經查：周愛蘭得以被上訴人名義就系爭房屋與上訴人訂
    立租約，系爭「修訂房屋租賃契約」亦非上訴人於收到被上訴人存證信函後與周
    愛蘭倒填日期製作之契約，已如前述，則於八十九年五月月九日原租約屆滿後，
    兩造租賃關係仍依「修訂房屋租賃契約」而繼續存在，上訴人依該「修訂房屋租
    賃契約」占有使用系爭房屋，自非無權占有，則被上訴人以上訴人無權占有系爭
    房屋，而依不當得利之法律關係，請求上訴人給付九十年三月十日起至九十年十
    一月九日止相當於租金之不當得利，即屬無據。
八、綜上：
（一）被上訴人依租賃之法律關係，請求上訴人給付八十九年五月十日起至九十年三
      月九日止之租金，於一百四十萬元之範圍內，為有理由，應予准許，逾此範圍
      ，為無理由，應予駁回。原審就超過上開應准許部分，為上訴人敗訴之判決，
      並為假執行宣告，自有未洽，上訴意旨就此部分指摘原判決不當，求予廢棄改
      判，為有理由。至於上開准許部分，原審判命上訴人給付，並為假執行之宣告
      ，理由或有不同，但其結果並無異致，仍應予維持，上訴意旨乃執陳詞指原判
      決不當，求予廢棄，非有理由，應予駁回其上訴。
（二）被上訴人依租賃之法律關係，請求上訴人給付八十八年九月十日起至八十九年
      五月九日止之租金一百二十萬元，為無理由，應予駁回，其假執行之聲請亦失
      所附麗，應併予駁回。原審為其敗訴之判決並駁回其假執行之聲請，並無違誤
      ，附帶上訴意旨乃執陳詞任意指摘原判決不當，求予廢棄，非有理由，應予駁
      回。
（三）被上訴人依不當得利之法律關係，追加起訴請求上訴人給付九十年三月十日起
      至九十年十一月十日止，相當於租金之不當得利一百十二萬元，為無理由，應
      予駁回。其假執行之聲請亦失所附麗，應併予駁回。
九、本案事證已臻明確，兩造其餘主張陳述及所提之證據，或於判決之結果無影響，
    或與本案之爭點無涉，自不須逐一斟酌論述，併此敘明。
十、據上論結，本件上訴為一部有理由，一部無理由，被上訴人之附帶上訴為無理由
    ，依民事訴訟法第四百三十六條之一第三項、第四百五十條、第四百四十九條第
    一項、第七十九條但書、第七十八條，判決如主文。
中　　　華　　　民　　　國　　九十一　　年　　  七 　　 月　　三十一　　日
                        民事第一庭審判長法　　　官  張靜女
                                        法　　　官  雷淑雯
                                        法　　　官  蕭胤瑮
右為正本係照原本作成。
本判決不得上訴。
如對本判決上訴，僅得以適用法律顯有錯誤為理由，且須於判決送達後二十日內向本
院提出上訴狀，並經本院許可。
中　　　華　　　民　　　國　　九十一　　年　　  七 　　 月　　三十一  　日
　　　　　　　　　　　　　　　　　　　　法院書記官　黃媚鵑
